最　高　行　政　法　院　判　決　　　　　　　　　九十一年度判字第一五一四號
　　原　　　告　甲○○
　　被　　　告　雲林縣立馬光國民中學
　　代　表　人　尹再添
右當事人間因有關教育事務事件，原告不服臺灣省政府中華民國八十九年三月二日八
九府文教字第一二二六○七號再申訴決定，提起行政訴訟。本院判決如左：
　　主  文
原告之訴駁回。
訴訟費用由原告負擔。
    事  實
緣原告為國中教師並參加台灣省國民中學主任儲訓班第四期儲訓合格，於八十二年間
經被告聘為該校輔導室主任，任職一學年後改聘兼任該校教務主任，迄八十六年八月
間被告以原告不能配合其校務為由，予以解聘其教務主任職位，改聘未具國中合格主
任資格之曾永和老師兼代教務主任，並於八十六年八月二十八日完成交接，嗣於同年
十一月一日被告再聘原告為其夜補校主任。原告不服被告未發給其八十六年八月份整
月之兼教務主任聘書，向雲林縣教師申訴評議委員會提出申訴，經該會以八七雲教申
字第○○○一號駁回。原告於八十八年二月八日復以其係遭違法解聘，致其主任年資
中斷二個月又零四天，及其八十六學年度考績被列為行為時公立學校教職員成績考核
辦法第四條第二款，向雲林縣教師申訴評議委員會提起申訴，經該委員會以八十八雲
教申字第○○二號評議決定：關於中斷教務主任年資部分申訴不受理，關於八十六年
度教職員成績考核部分應予撤銷。原告就中斷年資部分向台灣省政府教師申訴評議委
員會提起再申訴，仍遭駁回決定，遂提起行政訴訟。茲摘敘兩造訴辯意旨如次：
原告起訴意旨及補充理由略謂：一、根據行政訴訟法第六條第二項，曾在中央或地方
機關參與該訴訟事件之處分或決定者，應自行迴避，不得執行職務。雲林縣教師申評
會委員之一即教育局學管課課員許平和先生亦是省申評會成員，理應迴避，而未迴避
，且原告曾向省申評會申請列席說明，但不為准許，省申評會亦未派人到被告瞭解實
際情況，足見省申評會對老師權益之漠視。二、再申訴評議書第六點謂：「本案張校
長聘任不具國中合格主任資格之曾永和老師兼代教務主任與雲林縣所訂『公立國民中
小學教師介聘他校服務注意事項』及『國民中學處室主任聘兼處理原則』不盡相符，
校長以再申訴人不適任為理由予以調整，且在主任、教師介聘他校作業結束之後，無
法再依該注意事項及處理原則辦理，為尊重校長對兼行政人員之聘任權，尚可理解」
云云。惟查國中小學主任係依國民教育法第十八條：「國民小學及國民中學校長、主
任、教師之任用及考績，另以法律定之；其甄選、儲訓、登記、檢定、遷調、進修及
獎懲等辦法，由教育部定之。」教育部並於民國七十一年十二月二日頒布「國民中小
學教育人員甄選儲訓及遷調辦法」，其第十六條：參加國民中、小學校長、主任甄選
合格，經儲訓期滿成績考核及格者，列為候用國民中、小學校長、主任，除發給證書
外，並由省（市）教育廳（局）分別列冊候用。而雲林縣依省教育廳於七十七年頒訂
之「台灣省各縣市國民中學辦理聘兼處室主任原則」所訂立之「國民中學處室主任聘
兼處理原則」第二條第二項：各校主任出缺，除可由校內現任主任調整或由本縣（市
）現任主任遷調者外，「應」遴聘經甄選儲訓候聘者為限。故主任雖由校長聘兼，但
必須聘合格主任，如同聘任合格教師般。原告曾出示上開處理原則予張校長，但張校
長不為所動，其故意及濫權行徑異常確切。八十六學年全省國中校長會議第四科業務
報告第四點：「請各校校長遴聘各處室主任時，『應』遴聘合格人員擔任之，以貫徹
國中主任甄選制度之精神」。依法理言，「應」是一種義務。三、八十六年八月二十
八日原告被解兼教務主任當時學校並未有「解兼職令」，雲林縣政府人事室九月初函
示學校「對原教師兼教務主任做適當調整」，被告延至八十六年十一月一日再聘原告
為夜補校主任，致原告主任年資中斷二個月又四天。被告以不適任抹黑原告，另以不
合格主任曾永和取代原告，破壞主任甄選制度。原告於八十五年度經學校推薦為省府
模範公務員，何以隔年即不適任？又果不適任，何以經兩個月又發給原告補校主任聘
書？另由雲林縣府八十七年十月二十三日之發文追回曾永和八月二十八日至十月三十
一日之主管加給，顯示原告未平調主任前，曾永和不能代理主任，致使原告主任年資
中斷，傷害權益，實不公平。四、綜上論述，被告違法以不具主任資格之教師取代原
告教務主任之職位，致原告主任年資中斷二個月又四天，依法應予追認，為此起訴請
求判決撤銷一再申訴決定，並准予追認原告所中斷之教務主任年資，及賠償原告精神
上之損失新台幣一百萬元。
被告答辯意旨略謂：查原告擔任教務處主任期間，經常因個人喜怒，不與他處室配合
，影響學校和諧發展，並經常無中生有，造謠生非，更有抗命之事實。原告雖是合格
主任，卻不適任，影響學校校務發展，破壞學校和諧，在未能取得儲訓合格之候聘主
任及協商本校其他處室之主任兼任教務處主任未果之情形下，被告乃協商由教師曾永
和兼代教務處主任之職務，自八十六年八月二十八日起生效，並函報雲林縣政府核備
。被告基於校務整體發展及處室業務之需求考量，未聘任合適人選兼代教務處主任，
實是無奈之權宜措施。被告呈報縣府行政職務調整表後，縣府之函覆指示：「在校務
正常運作及發展之前提下，對原教師兼教務處主任甲○○之職務做適當之調整」，然
並未如原告所稱應予「平調」，縣府完全考量校長係學校整體業務成敗之關鍵者，故
尊重校長之行政自主權，且目前雲林縣尚有多位經主任儲訓合格之教師尚未應聘，而
各校亦多有聘請未經儲訓之教師兼任主任，若依原告所言，每位儲訓合格之主任豈不
都應立即獲聘為主任不可。況每位執教者，本職為「專任教師」其他行政職務只是兼
任，且是一年一聘之任期，故兼職行政之聘任是屬校長之聘任權。本案雲林縣政府核
備教師曾永和兼代教務處主任，自八十六年十一月一日起生效，並追回曾師所超領之
主管特支費，但之前之教務處業務確是曾永和教師所為，原告完全未給予任何實際協
助，原告自八十六年八月二十八日至八十六年十月三十一日之期間，未曾參與教務處
工作，自無主任資格可言。綜上論述，原告請求追認所中斷之教務主任任職年資，顯
無理由，請駁回其起訴等語。
    理  由
按「國民小學及國民中學．．．主任由校長就專任教師中聘兼之，職員由校長遴用之
，均應報請直轄市或縣（市）主管教育行政機關核備。」行為時「國民教育法」第十
條第一項（現為同條第三項）定有明文。本件原告為國中教師並參加台灣省國民中學
主任儲訓班第四期儲訓合格，於八十二年間經被告聘為該校輔導室主任，任職一學年
後改聘兼任該校教務主任，迄八十六年八月間被告以原告不能配合其校務為由，予以
解聘其教務主任職位，改聘未具國中合格主任資格之曾永和老師兼代教務主任，並於
八十六年八月二十八日完成交接，嗣於同年十一月一日被告再聘原告為其夜補校主任
。原告不服被告未發給其八十六年八月份整月之兼教務主任聘書，向雲林縣教師申訴
評議委員會提出申訴，經該會以八七雲教申字第○○○一號駁回。原告於八十八年二
月八日復以其係遭違法解聘，致其主任年資中斷二個月又零四天，再向雲林縣教師申
訴評議委員會提起申訴。該會以本案與八七雲教申字第○○○一號評議案所述事實相
同，前案要求補足八月二十八日至三十一日兼任教務主任年資，本案要求八月二十八
日至十月三十一日為兼教務主任年資，前案所述補回四天，因無實際兼職，故理由不
成立，本案因原告於上開期間並未擔任教務主任工作，故其請求為無理由，以八十八
雲教申字第○○二號評議不受理。原告不服，提起再申訴，亦遭駁回，遂提起本訴。
查被告以原告不能配合其校務為由，予以解聘其教務主任職務，係校長對行政人員之
聘任權，揆諸首揭規定，尚非無權限之行為。而原告於八十八年二月八日提出之「雲
林縣教師申訴評議委員會申訴書」內，希望獲得之補救（一）中，自稱：「．．．八
十六年八月二十八日至三十一日及九、十兩個月，馬中等於沒有教務主任。．．．雖
言此期間吾人未執行教務主任職務，但那是張校長以違規手法為之，不應由吾人承擔
主任年資中斷之苦果。」另原告於八十八年六月二十一日提出之「台灣省教育廳教師
申訴評議委員會申訴書」中陳述再申訴之事實及理由第四點中，自稱：「．．．馬中
在這段期間係屬無教務主任狀態。」及希望獲得之補救（一）稱：「吾人一直強調主
任年資中斷非吾人所願，完全係張校長以行政暴力，違法濫權為之，吾人八月三十日
才將主任辦公桌從教務處搬至補校辦公室，．．．」等語，足證原告自八十六年八月
二十八日至十月三十一日，確未實際執行教務主任之工作。縱馬光國中校長違反雲林
縣所訂「公立國民中小學暨幼稚園教師申請介聘他校服務注意事項」及「國民中學處
室主任聘兼處理原則」，聘任不具國中合格主任資格之曾永和老師兼代教務主任，與
上開處理原則不盡相符，及雲林縣政府因而追回曾永和教師八月二十八日至三十一日
，及九、十月主管加給費，但追回曾永和教師主管加給費，係因曾永和教師不具合格
主任資格，而原告於八十六年八月二十八日至同年十月三十一日未兼教務主任職，既
屬事實，不因被告違法聘用曾永和老師兼代教務主任，而當然回復原告該期間之教務
主任年資。原告請求追認該段期間教務主任年資，自無可採。至教師申訴評議委員會
組織及評議準則第十九條雖僅規定：「申評會委員對於申訴案件有利害關係或關於其
服務學校申訴案件者，應自行迴避，不得參與評議。」對於申評會委員如已參與縣教
師申訴評議委員會之評議，於同一案件得否參與其上級之省教師申訴評議委員會之評
決，固未明定，惟為維持評決之公正性，仍以迴避為宜。查許平和委員於本件既參與
雲林縣教師申訴評議委員會之評議，復參與台灣省教師申訴評議委員會之評決，就行
政救濟當事人之審級利益而言，固有未妥，惟據台灣省教師申訴評議委員會八十九年
一月十四日會議紀錄：本案經全體委員十二人無記名表決結果：申訴有理二票，申訴
駁回十票，駁回申訴案之委員超過出席委員三分之二以上，依法宣布本申訴案結論：
「再申訴駁回」，有該會議記錄附再申訴卷可稽。則如將許平和不計入出席委員人數
，亦不計入參與表決之人數，則評決駁回申訴案之委員仍超過出席委員三分之二以上
，尚不影響評決之結果，另雲林縣教師申訴評議委員會申訴評議書主文雖載「申訴不
受理」，惟實際上係以無理由駁回，尚無不合，均應予維持。綜上，原告請求追認八
十六年八月二十八日至同年十月三十一日兼任教務主任年資，為無理由，應與其損害
賠償之請求，併予駁回。
據上論結，本件原告之訴為無理由，爰依行政訴訟法施行法第二條、行政訴訟法第九
十八條第三項前段，判決如主文。
中　　華　　民　　國　　九十一　　　年　　　八　　　　月　　二十三　　　日
                    最 高 行 政 法 院  第 五 庭
                                審 判 長 法  官　　　徐　樹　海
                                         法  官      蔡　進　田
                                         法  官　　　鄭　淑　貞
                                         法  官　　　林　家　惠
                                         法  官　　　林　茂　權
右  正  本  證  明  與  原  本  無  異
　　　　　　　　　　　　　　　　　　　　 法院書記官　阮  桂  芬
中　　華　　民　　國　　九十一　　　年　　　八　　　　月　　二十二　　　日
